【裁判字號】    97,易,638
【裁判日期】    980324
【裁判案由】    違反電子遊戲場業管理條例等
【裁判全文】
臺灣宜蘭地方法院刑事判決               97年度易字第638號
公  訴  人  臺灣宜蘭地方法院檢察署檢察官
被      告  丁○○
            丙○○
                      宜蘭縣宜.
上列被告等因違反電子遊戲場業管理條例等案件，經檢察官提起
公訴（97年度偵字第4201號），本院判決如下：
    主  文
丁○○、丙○○共同犯電子遊戲場業管理條例第二十二條之非法
營業罪，各處拘役肆拾日，如易科罰金，均以新臺幣壹仟元折算
壹日。丙○○緩刑貳年，並應向公庫支付新臺幣壹萬元。扣案之
電子遊戲機具「街頭霸王」、「金歡禧景品販賣機」各壹台（各
含IC板壹塊）及機具內之營業所得新臺幣壹仟伍佰肆拾元，均沒
收之。
    事  實
一、丁○○、丙○○係設於宜蘭縣大同鄉四季村立勳巷31之1號
    「宜峰商號」之實際經營者（登記負責人名義係丁○○之父
    詹興），從事菸酒雜貨之零售，渠二人均明知未依電子遊戲
    場業管理條例之規定辦理營利事業登記者，不得經營電子遊
    戲場業，竟仍共同基於違反上揭條例規定，經營電子遊戲場
    業牟利之犯意聯絡，自民國96年1月間某日起，至同年8月30
    日上午10時40分許止，未依規定辦理營利事業登記，即在前
    述「宜峰商號」內，擺設益智類電子遊戲機具「街頭霸王」
    （起訴書稱之為「快打旋風」）一台、變異體娛樂類電子遊
    戲機「金歡禧景品販賣機」（起訴書稱之為「金歡禧彈珠台
    」）一台供客人娛樂遊戲，其中「街頭霸王」之玩法，係客
    人投入新臺幣（下同）十元於機具內（該十元即歸店家所有
    ），即可把玩機具所顯示之遊戲，至該遊戲結束為止；「金
    歡禧景品販賣機」之玩法，則係客人投入十元於機具內（該
    十元即歸店家所有），即可把玩機具所顯示之遊戲，遊戲結
    束後，如果中獎，即可獲得價值約一百元之娃娃一個。丁○○、丙○○即以上開方式共同經營電子遊戲場以牟利。嗣於
    96年8月30日上午10時40分許，始為宜蘭縣政府稽查人員乙○○及員警甲○○等人，於上址之「宜峰商號」內查獲，並
    當場扣得丁○○、丙○○所有之前揭電子遊戲機具「街頭霸
    王」、「金歡禧景品販賣機」各一台（各含IC板一塊）及機
    具內之營業所得一千五百四十元。
二、案經臺灣宜蘭地方法院檢察署檢察官自動簽分偵查起訴。
    理  由
一、按被告以外之人於審判外之言詞或書面陳述，除法律有規定
    者外，不得作為證據；被告以外之人於審判外之陳述，雖不
    符前四條之規定，而經當事人於審判程序同意作為證據，法
    院審酌該言詞陳述或書面陳述作成時之情況，認為適當者，
    亦得為證據；當事人、代理人或辯護人於法院調查證據時，
    知有第159條第1項不得為證據之情形，而未於言詞辯論終結
    前聲明異議者，視為有前項之同意，刑事訴訟法第159條第1
    項、第159條之5第1項、第2項分別定有明文。本件情形，證
    人詹興、沈偉文、沈文夫於警詢中之陳述，雖均屬被告以外
    之人於審判外之陳述，然被告二人、檢察官均已同意將上列
    證人於警詢中之陳述採為本案證據，且本院審酌該言詞陳述
    作成時之情況，並無不宜作為證據之情事，則依前揭刑事訴
    訟法第159條之5第1項規定，上列證人於警詢中之陳述，均
    有證據能力。另被告二人、檢察官於本院審理時對於下列所
    述之其他證據資料，均不爭執其證據能力，本院審酌該等證
    據資料作成時之狀況，亦無不宜作為證據情事，依前舉刑事
    訴訟法第159條之5第2項規定，自亦得作為證據。
二、上揭犯罪事實，業據被告丁○○、丙○○於本院審理時坦承
    不諱，核與證人詹興於警詢及檢察官偵訊時證述「宜峰商號
    實際上是由被告二人經營」之情節；證人沈偉文、沈文夫於
    警詢時證述「96年8月25日曾至宜峰商號玩電動遊戲機」之
    情節，證人即宜蘭縣政府稽查人員乙○○於本院審理時證述
    「經營雜貨買賣的宜峰商號，未辦理電子遊戲場業之營利事
    業登記，即於店內擺設益智類電子遊戲機『街頭霸王』、變
    異體娛樂類電子遊戲機『金歡禧景品販賣機』供客人把玩，
    而經營電子遊戲場業。」之情節；證人即稽查員警甲○○於
    本院審理時證述「宜峰商號於店內擺設電子遊戲機『街頭霸
    王』、『金歡禧景品販賣機』供客人把玩。」之情節，均相
    符合，並有宜蘭縣政府對電子遊戲場業稽查紀錄表、宜蘭縣
    政府聯合稽查小組查獲非法擺設變異體電子遊戲機具紀錄表
    、稽查現場狀況圖、宜峰商號營利事業登記證、經濟部96年
    7月19日經商字第09602096250號函、宜蘭縣政府98年2月3日
    府旅商字第0980010841號函、經濟部98年2月5日經商字第09
    800010120號函各一件及稽查相片六張在卷可稽。此外，復
    有被告二人所有之電子遊戲機具「街頭霸王」、「金歡禧景
    品販賣機」各一台（各含IC板一塊）及機具內之營業所得共
    一千五百四十元，扣案可資佐證。依此，足徵被告二人首揭
    自白確與事實相符，本件事證已臻明確，被告二人之犯行均
    堪予認定，均應依法論科。
三、按經營電子遊戲場業，應依公司法或商業登記法辦理公司或
    商業登記；未依本條例規定辦理營利事業登記者，不得經營
    電子遊戲場業，電子遊戲場業管理條例第10條第1項前段、
    第15條分別定有明文。而所謂電子遊戲場「業」，指「業務
    」而言，刑法上所謂業務，係以事實上執行業務者為標準，
    指以反覆同種類之行為為目的之社會活動而言，執行此項業
    務，縱令欠缺形式上之條件，仍無礙於業務之性質，因此不
    論該事業是否「專營」電子遊戲場業，亦不問經營是否需達
    「一定之規模」，即使於原本所營事業外兼營電子遊戲場業
    ，或所經營之電子遊戲場不具相當之規模，亦無礙於電子遊
    戲場業管理條例相關規定之適用（參見最高法院90年台非字
    第276號判例意旨）。本件情形，被告丁○○、丙○○係於
    經營「宜峰商號」從事菸酒雜貨零售之餘，於「宜峰商號」
    設置設益智類電子遊戲機具「街頭霸王」一台、變異體娛樂
    類電子遊戲機「金歡禧景品販賣機」一台供客人娛樂遊戲，
    而經營電子遊戲場業以牟利，雖其非專營電子遊戲場業，惟
    其既未依電子遊戲場業管理條例之規定辦理營利事業登記後
    即經營之，揆諸前揭法條及判例之意旨，自已違反電子遊戲
    場業管理條例第15條之規定，是核被告二人之所為，均係犯
    電子遊戲場業管理條例第22條未依電子遊戲場業管理條例辦
    理營利事業登記者，不得經營電子遊戲場業之非法營業罪。
    又被告二人未依規定辦理營利事業登記而經營電子遊戲場業
    之行為，既屬於「業務」行為，性質上本具有反覆實施之特
    性，雖持續經營數月，於法律評價上為營業犯性質之集合犯
    ，屬於實質上一罪。又被告二人間，就上開犯行，有犯意聯
    絡及行為分擔，均為共同正犯。
四、茲審酌被告丁○○、丙○○二人之品行、智識程度；犯罪之
    動機、目的、手段；擺設電子遊戲機之數量僅二台，機具內
    所查扣之犯罪所得僅一千五百四十元，所為對於社會秩序妨
    害之程度非鉅，且犯後已坦承犯行等一切情狀，暨檢察官、
    被告對於科刑範圍之意見後，酌情分別量處如主文所示之刑
    ，並均諭知易科罰金之折算標準，以示懲儆。又被告丙○○
    前未曾因故意犯罪受有期徒刑以上刑之宣告，有卷附之臺灣
    高等法院被告前案紀錄表可稽，其因一時失慮，致罹刑章，
    經此審理教訓後，當知警惕而無再犯之虞，故本院認為所宣
    告之刑以暫不執行為適當，爰併予宣告緩刑二年，惟為確實
    督促被告丙○○修復其對法秩序之破壞，使被告丙○○能有
    正確法律觀念，且戒慎自己的行為，預防再犯，爰按被告丙○○所犯情節，依刑法第74條第2項第4款之規定，命被告丙○○應向公庫支付一萬元（此部分得為民事強制執行名義）
    ，以啟自新。另被告丁○○前已因業務過失致死案件，經臺
    灣宜蘭地方法院檢察署檢察官提起公訴，並經本院於92年9
    月19日以91年度重訴字第7號判決判處有期徒刑二年，然其
    並未記取教訓、檢束慎行，於該案上訴至臺灣高等法院後之
    審理期間內（參卷附之臺灣高等法院被告前案紀錄表），再
    為本案之犯行，故本院認為有使被告丁○○執行前揭宣告刑
    之必要，附此敘明。又扣案之電子遊戲機具「街頭霸王」、
    「金歡禧景品販賣機」各一台（各含IC板一塊）及機具內之
    營業所得共一千五百四十元，均為被告二人所有，且分屬犯
    罪所用、犯罪所得之物，分別應依刑法第38條第1項第2款、
    第3款之規定，宣告沒收之。至於查獲機關自上開二電子遊
    戲機具內所各另扣得之十元（共二十元），則係宜蘭縣政府
    查緝人員到場後，要求被告各拿一個十元硬幣投入二電子遊
    戲機內試玩給查緝人員看之事實，已據證人即宜蘭縣政府查
    緝人員乙○○於本院審理時證述明確（見本院卷第45頁），
    則該二十元即非屬被告二人犯罪之所得，無從併予宣告沒收
    ，附此敘明（註：本件係於二電子遊戲機具內共查扣一千五
    百六十元，起訴書誤繕為一千六百五十元）。
五、公訴意旨另以：被告丁○○、丙○○於上揭時、地擺設電子
    遊戲機「街頭霸王」、「金歡禧景品販賣機」供客人把玩之
    行為亦屬賭博行為，因認被告二人另涉犯刑法第266條第1項
    前段之賭博罪嫌。然訊據被告二人堅決否認有何賭博犯行，
    辯稱「『街頭霸王』只是讓客人投入十元後把玩至遊戲結束
    為止，不能積分退幣或換錢、換物，『金歡禧景品販賣機』
    只是讓客人投入十元把玩遊戲，如果中獎可獲得價值約一百
    元之娃娃一個，不能退幣、換錢或換其他東西。」等語，且
    查：
（一）證人沈偉文、沈文夫於警詢時僅證稱曾至宜峰商號把玩電
      動遊戲機，並未指稱係利用電動遊戲機從事賭博之行為，
      是渠二人之證詞，並不足以證明被告二人有賭博之犯行。
（二）其次，本件扣案之「街頭霸王」電子遊戲機之玩法，係客
      人投入十元於機具內，即可把玩機具所顯示之遊戲，至該
      遊戲結束為止，不能積分退幣或換錢、換物；『金歡禧景
      品販賣機』之玩法，係客人投入十元於機具內，即可把玩
      機具所顯示之遊戲，遊戲結束後，如果中獎，即可獲得價
      值約一百元之娃娃一個，不能退幣、換錢或換其他東西。
      」等情，已據被告二人供明在卷。而宜峰商號擺設之「街
      頭霸王」係屬益智類電子遊戲機，不具射倖性，該機台沒
      有退幣孔，只有投幣箱，不能依把玩之積分由機器退款或
      退物；「金歡禧景品販賣機」則屬於變異體娛樂類電子遊
      戲機，有積分，但不能從機器退款等事實，復據證人即宜
      蘭縣政府稽查人員乙○○於審理中證述明確（見本院卷第
      46、50至53頁），並有宜蘭縣政府對電子遊戲場業稽查紀
      錄表、宜蘭縣政府聯合稽查小組查獲非法擺設變異體電子
      遊戲機具紀錄表、經濟部96年7月19日經商字第096020962
      50號函、經濟部98年2月5日經商字第09800010120號函在
      卷可佐。依此，足見「街頭霸王」係屬益智類電子遊戲機
      、「金歡禧景品販賣機」則屬娛樂類電子遊戲機，均非屬
      賭博性電子遊戲機。至於『金歡禧景品販賣機』雖係以遊
      戲中獎與否之結果，來決定客人可否獲得娃娃一個，而具
      有「射倖性」，然該娃娃僅約值一百元，價值甚微，且未
      逾電子遊戲場業管理條例第14條第1項所定電子遊戲場業
      所得提供予客人兌換之獎品價值（即未超過一千元），衡
      情僅屬供人娛樂之物。故被告二人擺設電子遊戲機「街頭
      霸王」、「金歡禧景品販賣機」供客人以前揭方式把玩之
      所為，自非屬賭博之行為。
（三）再者，證人即宜蘭縣政府稽查人員乙○○於審理中復已證
      述「稽查時，沒有發現宜峰商號利用『金歡禧景品販賣機
      』及『街頭霸王』跟客人進行賭博行為，也不知道宜峰商
      號有無利用『金歡禧景品販賣機』、『街頭霸王』跟客人
      進行賭博行為，當天只是認為宜峰商號有電子遊戲場業管
      理條例第十五條未辦理電子遊戲場業營利登記而經營電子
      遊戲場業之違法行為，並沒有認為宜峰商號有以『金歡禧
      景品販賣機』及『街頭霸王』跟客人進行賭博之行為。後
      來，我們及員警分別製作紀錄表及筆錄後，就將本案涉嫌
      人以違反電子遊戲場業管理條例規定移送，並沒有移送賭
      博。一般我們稽查時，如果發現有賭博行為，就會在紀錄
      表填寫有賭博行為，請分局製作談話筆錄，由分局移送賭
      博。」等情甚明（見本院卷第54至58頁），另證人即稽查
      員警甲○○於審理中亦證述「稽查時，沒有發現宜峰商號
      利用『金歡禧景品販賣機』及『街頭霸王』跟客人進行賭
      博行為，也不知道宜峰商號有無利用『金歡禧景品販賣機
      』、『街頭霸王』跟客人進行賭博行為。」等情甚明（見
      本院卷第64頁），依此，益徵被告二人所辯其並未利用電
      子遊戲機「街頭霸王」、「金歡禧景品販賣機」從事賭博
      行為乙節，應堪採信。
（四）此外，復查無其他積極證據足認被告二人有利用『金歡禧
      景品販賣機」、「街頭霸王」電子遊戲機從事賭博之犯行
      ，不能證明被告二人犯賭博罪，本應就此部分諭知無罪之
      判決，惟因公訴人認被告二人此部分所涉賭博犯行若成立
      犯罪，係與其前開未依規定辦理營利事業登記經營電子遊
      戲場業部分之犯行具有想像競合之裁判上一罪關係，爰均
      不另為無罪之諭知，附此敘明。
據上論斷，應依刑事訴訟法第284條之1、第299條第1項前段，電
子遊戲場業管理條例第22條，刑法第11條前段、第28條、第41條
第1項前段、第74條第1項第1款、第2項第4款、第38條第1項第2
款、第3款，判決如主文。
本案經檢察官戊○○到庭執行職務。
中    華    民    國    98    年     3    月    24    日
                  刑事第三庭法  官  劉家祥
以上正本證明與原本無異。
如不服本判決應於收受送達後十日內向本院提出上訴書狀，並應
敘述具體理由；其未敘述上述理由者，應於上訴期間屆滿後二十
日內向本院補提理由書(均須按他造當事人之人數附繕本)「切勿
逕送上級法院」。
                            書記官  劉謹翊
中    華    民    國    98    年     3    月    25    日
附錄本案論罪科刑法條全文：
電子遊戲場業管理條例第15條
未依本條例規定辦理營利事業登記者，不得經營電子遊戲場業。
電子遊戲場業管理條例第22條
違反第 15 條規定者，處行為人 1 年以下有期徒刑、拘役或科或
併科新台幣50萬元以上250萬元以下罰金。


司法院資訊處製作；財團法人民間司法改革基金會備份。
